【裁判字號】    95,交抗,432
【裁判日期】    950608
【裁判案由】    違反道路交通管理處罰條例
【裁判全文】
臺灣高等法院交通事件裁定             95年度交抗字第432號
抗  告  人
即受處分人  甲○○
上列抗告人因違反道路交通管理處罰條例案件，不服臺灣板橋地
方法院交通法庭，中華民國95年 4月27日所為裁定（95年度交聲
更字第12號），提起抗告，本院裁定如下：
    主  文
抗告駁回。
    理  由
一、原處分意旨略以：異議人即受處分人甲○○所有之車號ＯＸ
    Ｘ─七八七號重型機車，於九十四年七月十九日十七時五十
    分許，行經有行車燈光號誌管制之臺北縣永和市○○路與永
    平路口時，因有闖紅燈之違規情事，經執勤員警鳴笛示意停
    車受檢而不停，員警遂記下車號、車輛廠牌及車身顏色後，
    予以逕行舉發，並經原處分機關依道路交通管理處罰條例第
    六十條第一項規定，裁處異議人罰鍰新臺幣三千元，並記違
    規點數一點。
二、異議意旨略以：當時是下班尖峰時間，該地點又是在樂華夜
    市○○路口，人車喧嘩，是不小心才闖紅燈，但當時並未見
    到有員警出現在視線範圍內，也沒有聽聞員警鳴笛告知示警
    ，竟以「拒停攔檢，駕車逃逸」逕行告發，實難信服；且值
    勤員警當時取締之位置與角度均不明，若要違規人停車受檢
    ，應出現在駕駛人視野內，爰依法聲明異議等語。
三、原裁定以：查本件受處分人行為後，道路交通管理處罰條例
    先後經九十四年十二月十四日（僅修正第六十八條，故不予
    計入新法修正比較對象）、九十四年十二月二十八日二次修
    正公布，至九十四年十二月二十八日修正公布之條文，由行
    政院於同日以命令發布施行。觀諸九十四年十二月二十八日
    修正施行前之道路交通管理處罰條例第六十條第一項規定，
    汽車駕駛人，駕駛汽車有違反本條例之行為者，經交通勤務
    警察或依法令執行交通稽查任務人員制止時，不聽制止或拒
    絕停車接受稽查而逃逸者，除按各該條規定處罰外，處新臺
    幣三千元以上六千元以下罰鍰；修正後之規定，內容並未有
    何更異。至修正前該條例第六十三條第一項第一款規定，汽
    車駕駛人有同條例第六十條第一項之情形者，除依原條款處
    罰鍰外，並予記違規點數一點；修正後之規定，亦同。因此
    ，經比較新、舊法適用結果，並無更為不利於行為人之情形
    ，故本件應適用修正後即九十四年十二月二十八日修正施行
    之道路交通管理處罰條例規定處理，先為說明。經查：
（一）原審傳喚證人即查獲員警林堯林證稱：當天我在路口執行
      交通整理的勤務，當時路口已經紅燈了，永和路段一部機
      車速度蠻快的衝過來，我就下去車道做手勢攔停，駕駛人
      速度很快，不看就走了，他經過我旁邊，我就紀錄他的車
      牌號碼，我確定這個駕駛人有看到我的手勢，我才逕行舉
      發。當時我沒有吹哨音，而是用手搖一搖，衝過紅燈我就
      看到。我確定他有看到我，因為那個車道不是很寬。那個
      路段只有一個主線道，一個慢車道，慢車道與主車道差不
      多一樣寬，而且我有下去車道。他是從我旁邊騎過去，我
      不能去擋他，擋他我會受傷。他沒有回過頭。我看到他的
      騎法是有看到我攔他，後面的有加速。我看到他時無法站
      在他的前面，但是我站在路口的旁邊，就是看到有車子闖
      紅燈，我才會進去車道攔檢，那是明顯的違規動作。那時
      候是下班尖峰，大家都在等紅燈，只有一部車衝過來，這
      是明顯的違規。我的看法是確定他有看到我，因為他從我
      旁邊騎過去，他距離我不到二公尺，所以我可以看到車牌
      。那時天還亮著等語（見原審九十五年交聲更十二號卷第
      九頁、第十頁）。
（二）依證人所述前揭舉發歷程情節詳細觀察，足悉證人有於九
      十四年七月十九日十七時五十分許，在臺北縣永和市○○
      路與永平路口處執行交通勤務，因見異議人騎乘機車行經
      前開設置行車燈光號誌管制之路口時，有闖越紅燈之違規
      情事，因而進入上述地點之車道內，站立路旁，向異議人
      搖手示意停車接受檢查，詎異議人並未停下，反而騎乘機
      車離去，證人始依據其記下之車號（ＯＸＸ─七八七）、
      車輛廠牌（三陽）及車身顏色（銀色）等資料，予以逕行
      舉發；況依證人證述異議人從我旁邊騎過去，他距離我不
      到二公尺，所以我可以看到車牌等語，又依當時係下班尖
      峰時間，該地點設置之行車燈光號誌顯示為紅燈，來往車
      輛均呈現停等狀態，則異議人有無騎乘機車闖越紅燈違規
      情事，顯而得見，足可確信證人當時係發現異議人有闖越
      紅燈之違規行為，始進入該地點之車道內，並向異議人搖
      手示意停車受檢，詎異議人並未停車而離去，始依據其記
      憶之車號、車輛廠牌暨車身等足資辨別之資料，逕予舉發
      ，並無虛捏謬誤情形。故而，本件異議人確有騎乘車號：
      ＯＸＸ─七八七號重型機車，於九十四年七月十九日十七
      時五十分許，行經有行車燈光號誌管制之臺北縣永和市○
      ○路與永平路口時，遇紅燈未依號誌指示停等，逕自直行
      ，經執勤員警搖手示意停車受檢不停而逃逸之違規事實，
      要屬明確。
（三）本件違規舉發雖未當場拍照存證，惟按道路交通管理處罰
      條例第七條之二第一項規定，汽車駕駛人有闖紅燈之違規
      行為，因當場不能或不宜攔截製單舉發者，得依當場記明
      之車號、車型等可資辨別之資料，查明汽車所有人姓名或
      名稱、地址後，對汽車所有人逕行舉發處罰；又，據本件
      舉發員警林堯林證述以：異議人是從我旁邊騎過去，我不
      能去擋他，擋他我會受傷等情節，足知異議人於前述時地
      有闖越紅燈之違規行為，適為執勤員警林堯林發現，因而
      進入車道內，並站立路旁，搖手示意異議人停車接受檢查
      ，詎異議人並未停下，反騎乘機車逸去，觀以當時執勤員
      警搖手示意異議人停車受檢歷程，異議人騎乘機車直行，
      速度並非緩慢，則員警如貿然攔截異議人之車輛，恐有肇
      致雙方受傷之虞慮，就此，顯然已經該當於「因當場不能
      或不宜攔截製單舉發」之要件，而由當時執勤員警林堯林
      依記明之車號、車型、廠牌暨車身顏色等可資辨別之資料
      ，查明汽車所有人後，逕對汽車所有人即本件異議人予以
      舉發處罰，核無違誤。
（四）本件既查無任何證據證明員警舉發有何虛偽不實情事，其
      據以舉發之事實認定堪信為正確，前開違規事實，事證至
      臻明確，異議人執以：當時並未見員警攔停哨音、手勢云
      云，尚不足採，故原處分機關據以援引前揭規定，對異議
      人裁處罰鍰新臺幣三千元，並記違規點數一點，於法並無
      違誤或不當之處，而認本件異議為無理由，應予駁回。至
      異議人於舉發當時，固有闖越紅燈之違規行為，惟原處分
      機關僅就本件違反道路交通管理處罰條例第六十條第一項
      拒絕接受員警稽查而逃逸之違規事實，予以裁處，原審僅
      得就該處分以為審理，其他違規事實之裁罰，並非可得審
      究範圍，而併予說明。經核並無違誤。
四、受處分人抗告意旨以：依警員證述：「當天我在路口執行交
    通整理的勤務，當時路口已經紅燈了，永和路段一部機車速
    度蠻快的衝過來，我就下去車道做手勢攔停，駕駛人速度很
    快，不看就走了」等語，足見抗告人當時專注於騎車，並未
    注意警員攔檢，且警員僅搖一搖手，實難認係攔檢，況依警
    員所述，抗告人騎車經過路口，與警員走下車道同時發生，
    則警員究係何時攔檢抗告人？抗告人當天確無拒警攔檢、駕
    車逃逸之事實，原審未加調查即裁定駁回異議，尚有未合，
    為此依法提起抗告等語。
五、惟抗告人騎乘ＸＸ─七八七號重型機車，於九十四年七月十
    九日十七時五十分許，行經有行車燈光號誌管制之臺北縣永
    和市○○路與永平路口時，因闖越紅燈，經執勤警員林堯林
    鳴笛示意停車接受稽查，仍拒不停車，逕行離去。警員遂記
    下車號、車輛廠牌及車身顏色後，逕行舉發，業據原裁定詳
    載理由依據，且警員與抗告人素不相識，自無任意誣指抗告
    人違規之必要。尤以警員指證抗告人當時違規拒檢之機車車
    號、廠牌及車身顏色，均與抗告人騎乘之上開機車相符，益
    見警員指證為真實。抗告人猶執前詞，指稱不知警員有示意
    接受稽查，委無可採。足見本件抗告，為無理由，應予駁回
    。
據上論結，應依道路交通案件處理辦法第26條，刑事訴訟法第41
2條，裁定如主文。
中    華    民    國    95    年    6     月    8     日
                  交通法庭審判長法  官  鄭文肅
                                法  官  楊炳禎
                                法  官  陳國文
以上正本證明與原本無異。
不得再抗告。
                                書記官  蔡棟樑
中    華    民    國    95    年    6     月    8     日


司法院資訊處製作；財團法人民間司法改革基金會備份。
